臺灣高等法院刑事判決　　　　　　　　　　　　　九十一年度交上易字第二三六號
　　上　訴　人　臺灣新竹地方法院檢察署檢察官
　　被　　　告　甲○○
右上訴人因公共危險等案件，不服臺灣新竹地方法院九十一年度交易字第七三號，中
華民國九十一年五月二十四日第一審判決（聲請簡易判決處刑案號：臺灣新竹地方法
院檢察署九十一年度偵字第七九四號）提起上訴，本院判決如左：
    主  文
原判決撤銷。
甲○○服用酒類，不能安全駕駛動力交通工具而駕駛，處罰金壹萬伍仟元，如易服勞
役，以參佰元折算壹日；又因過失傷害人，處有期徒刑月，如易科罰金，以參佰元
折算壹日。
    事  實
一、甲○○明知飲酒後駕車將導致注意能力減低、反應能力變慢，仍於民國九十一年
    二月二日晚間六時至十時許，在屏東縣屏東市○○路某海產店飲用五瓶臺灣啤酒
    ，酒後（未達心神喪失或精神耗弱之程度）已達不能安全駕駛動力交通工具之狀
    況下，於翌（三）日凌晨二時三十分許，駕駛三Ｊ〡四九二七號自小客車沿國道
    一號中山高速公路由南往北方向行駛，同日上午六時二十分許，行經國道一號高
    速公路北上九十公里又七百公尺即新竹縣竹北市路段之中線車道時，其前方適有
    乙○○駕駛，車內搭載丙○○、李東雲之ＢＶ〡七九三三號自小客貨車在同一車
    道行駛，甲○○原應注意汽車在同一車道行駛時，後車與前車之間應保持隨時可
    以煞停之距離，及應注意車前狀況，並隨時採取必要之安全措施，依當時路面乾
    燥、無缺陷、無障礙物，視距良好之情狀，並無不能注意之情形，乃因酒後精神
    狀況不佳而降低其注意能力及操控汽車能力，致疏未注意及此，自後追撞及前方
    乙○○駕駛之自小客貨車，造成該車撞及內側車道護條而翻覆，致乙○○受有左
    小指割傷、左肩鈍傷及全身多處挫傷，丙○○受有頸部扭傷、胸部及骨盆、右足
    鈍傷，李東雲受有右鎖骨骨折等傷害 (過失傷害部分，業據李東雲具狀撤回告訴
    ，詳後述)。甲○○肇事後即報警前來處理，於員警到場時即表明其係肇事者向
    警自首，接受裁判。經警施以酒精濃度測試，測得其呼氣之酒精濃度高達每公升
    零點三三毫克。
二、案經甲○○自首（過失傷害部分）及被害人被害人乙○○、丙○○訴請內政部警
    政署國道公路警察局第二警察隊報請臺灣新竹地方法院檢察署檢察官聲請簡易判
    決，經原審改依通常程序審理。
    理  由
一、右開被告甲○○酒後駕車於前述時地發生車禍撞及同車道在前，由告訴人乙○○
    駕駛之自小客貨車，致乙○○與車內乘客丙○○受傷之事實，業據被告供承不諱
    ，所供核與告訴人乙○○、丙○○指訴相符，而告訴人二人因本件車禍分別受有
    如事實一欄所載傷勢等傷害，有新光吳火獅紀念醫院診斷證明書二紙為證（見偵
    查卷第三一、三二頁）。被告肇事後，於九十一年二月三日上午六時四十八分許
    ，經警施以酒精濃度測試結果，其吐氣所含酒精農度每公升零點三三毫克，有酒
    精濃度測試表一紙可稽（見偵查卷第十七頁），已違道路交通安全規則第一百十
    四條第二款所定飲酒後其吐氣所含酒精成份每公升○‧二五毫克以上者，不得駕
    車之標準。刑法第一百八十五條之三之公共危險罪，為抽象危險犯，原不以發生
    具體危險為必要。但如已發生具體危險，適足以作為駕駛人是否已經不能安全駕
    駛動力交通工具之判斷標準。依被告及告訴人所供，渠等所駕兩車同向（北向）
    均行駛於肇事路段之中線車道，告訴人乙○○駕駛之小貨車在前，被告自小客車
 在後，肇事原因為後車追撞前車等情一致。參之卷附道路交通事故調查報告表所
    載警繪現場圖（見偵查卷第十一頁），告訴人自小客貨車橫停於內側車道，內側
    車道邊「紐澤西護條二根毀損」，車後遺留有碎片，及從中線車道延伸至內側車
    道之煞車痕；被告小客車則滑行至自小貨車前方之外側車道。依此跡證，已足認
    本件肇事確係被告酒後導致注意力、判斷力減弱，致所駕駛之自小客車疏未注意
    前後兩車應保持安全間距及車前狀況，不能安全駕駛汽車所造成，甚為明顯。至
    被告於肇事後，警方據報到場處理並當場對被告施以生理協調平衡檢測結果，依
    卷附「汽機車駕駛人酒後生理協調平衡檢測紀錄表」之記載，似屬合格（見偵查
    卷第十七頁）。然查，被告於警局被觀察時間為九十一年二月三日上午八時十分
    ，此有測試紀錄可徵，以該測試觀察時間距離被告飲畢酒宴（二日晚上十時許）
    時間已達十小時之久，則被告經酒後多時，在失駕行為肇致車禍變故，必引起驚
    懼，精神為之提振，乃事理之常，其事後始遭警方施以檢測，縱屬合格，惟綜合
    本案事發經過之時間、前因後果等跡證，尚難單憑上開檢測結果即遽謂被告於飲
    用酒類開始駕駛之際非達「不能安全駕駛」之程度，而據為其有利之認定。
二、按汽車在同一車道行駛時，後車與前車之間應保持隨時可以煞停之距離，及應注
    意車前狀況，並隨時採取必要之安全措施，道路交通安全規則第九十四條第一項
    、第三項定有明文。被告為領有駕駛執照之人，對於上開規定理應知之甚稔，且
    依當時天候視距良好、路面乾燥、無缺陷、無障礙物，視距良好之情狀，並無不
    能注意之情形，因酒後精神狀況不佳而降低其注意能力及操控汽車能力，致疏未
    注意及此，自後追撞及前方乙○○駕駛之自小客貨車，造成該車撞及內側車道護
    條而翻覆肇事，被告就本件車禍之發生自有過失，告訴人乙○○、丙○○因本件
    車禍受傷，被告過失行為與告訴人等所受傷害間，為有相當因果關係。事證明確
    ，被告犯行堪予認定。
三、被告於飲酒後駕車不能安全駕駛而發生車禍，過失傷害告訴人乙○○、丙○○，
    核其所為，係犯刑法第一百八十五條之三之公共危險罪及第二百八十四條第一項
    前段之過失傷害罪。就所犯過失傷害部分，其一行為同時致二人受傷，侵害數法
    益，係一行為觸犯同種罪名之想像競合犯，應依刑法第五十五條規定從一重處斷
    。被告為汽車駕駛人，酒醉駕車，因而致人受傷，依法應負過失傷害罪刑事責任
    ，依道路交通管理處罰條例第八十六條第一項規定加重其刑。被告於肇事後，即
    撥打電話報警前來處理，已據其供明，於員警到場時即表明其係肇事者向警自首
    ，接受裁判，此經內政部警政署國道公路警察局第二警察隊九十一年八月八日公
    警國二刑字第○九一○○○九六五八號函復本院查明綦詳（見本院卷第三十四頁
    ），就過失傷害部分依刑法第六十二條前段規定減輕其刑，並先加後減之。所犯
    上開二罪間，罪名不同，行為互殊，犯意各別，應予分論併罰。原審據以論科，
    雖非無見。然查，原判決依據經警測試合格之「汽機車駕駛人酒後生理協調平衡
    檢測紀錄表」，遽採為被告不能安全駕駛動力交通工具而駕駛之不利證據，已與
    卷存證據不符，其採證顯有違誤；依警詢筆錄之記載，被告已供明報案情形（見
    偵查卷第六頁反面），原審未循此依職權查證被告是否符合自首規定，並依法減
    輕其刑，同有調查不盡翔實及不適用法則之違法。查被告雖係任職於大墩藥業有
    限公司業務專員，固據陳稱或駕駛小客車或騎乘機車，或由主管開車載同業務員
    外出拜訪診所客戶（見本院卷第二十九頁），依此，則系爭小客車僅止於被告代
    步工具，尚非以駕駛自用小客車為其附隨之業務可資比擬，檢察官依告訴人之請
    求，以「被告係大墩藥業有限公司業務主任，平時以駕車為業，所犯為業務過失
    傷害罪」等情，執以上訴，即無足取，檢察官上訴意旨以「被告尚未與告訴人為
    民事和解，原審量刑過輕」，就過失傷害部分尚非無據，原判決復有如上可議之
    處，自屬無可維持，應予撤銷改判。爰審酌被告於酒後不能安全駕駛而駕車，影
    響他人之人車生命、財產安全，及其犯罪手段、情節、暨告訴人乙○○、丙○○
    所受如事實欄所述之傷害，兼衡其犯罪後坦承犯行，然迄未與告訴人乙○○、丙○○達成民事和解等一切情狀，分別量處如主文第二項所示之刑，並就罰金、有
    期徒刑部分，分別諭知易服勞役、易科罰金之折算標準。
四、公訴意旨另以被告於前揭時地，駕駛三Ｊ〡四九二七號小客車自後撞擊其前方由
    乙○○所駕駛，搭載李東雲之ＢＶ〡七九三三號自小客貨車，造成李東雲受有右
    鎖骨骨折等傷害，因認被告此部分亦涉有過失傷害罪嫌。按告訴乃論之罪，告訴
    人於第一審辯論終結前得撤回其告訴。刑法第二百八十四條第一項過失傷害罪，
    依同法第二百八十七條前段規定，須告訴乃論。茲本件告訴人李東雲已於原審九
    十一年四月二十二日具狀撤回告訴，有聲請撤回告訴狀可參（附於原審竹交簡卷
    ），揆諸前揭規定，原應為不受理之判決。惟因此部分與前開論罪科刑之過失傷
    害罪部分有想像競合犯之裁判上一罪關係，不另為不受理之諭知。
據上論斷，應依刑事訴訟法第三百六十九條第一項前段、第三百六十四條、第二百九
十九條第一項前段、道路交通管理處罰條例第八十六條第一項，刑法第一百八十五條
之三、第二百八十四條第一項前段、第五十五條、第六十二條前段、第四十一條第一
項、第四十二條第二項，罰金罰鍰提高標條例第一條前段、第二條，判決如主文。
本案經檢察官林炳雄到庭執行職務。
中      華      民      國    九十一    年      九      月     三十     日
                              臺灣高等法院交通法庭
                                  審判長法  官  許  正  順
                                        法  官  邱  同  印
                                        法  官  吳      燦
右正本證明與原本無異。
不得上訴。
                                        書記官  陳  靜  姿
中      華      民      國    九十一    年      九      月  三十     日
附錄：本判決論罪科刑法條
刑法第一百八十五條之三
服用毒品、麻醉藥品、酒類或其他相類之物，不能安全駕駛動力交通工具而駕駛者，
處一年以下有期徒刑、拘役或三萬元以下罰金。
刑法第二百八十四條第一項
因過失傷害人者，處六月以下有期徒刑、拘役或五百元以下罰金。致重傷者，處一年
以下有期徒刑、拘役或五百元下罰金。
